【裁判字號】    95,訴,232
【裁判日期】    951011
【裁判案由】    詐欺等
【裁判全文】
臺灣新竹地方法院刑事判決        九十五年度訴字第二三二號
公  訴  人  臺灣新竹地方法院檢察署檢察官
被      告  Ｕ○○
                    （
選任辯護人  李晉安律師
被      告  甲○○
選任辯護人  王志陽律師
被      告  丙○○
選任辯護人  朱昭勳律師
被      告  Ｍ○○
上列被告等因詐欺等案件，經檢察官提起公訴（九十五年度偵字
第一一七六號）及移送併案審理（九十五年度偵字第二九００號
），本院判決如下：
    主  文
Ｕ○○共同以犯詐欺罪為常業，處有期徒刑伍年。
丙○○共同以犯詐欺罪為常業，處有期徒刑貳年。
甲○○、Ｍ○○均無罪。
    事  實
一、Ｕ○○自民國八十年間起有偽造文書、妨害自由、背信、侵
    占、詐欺等前科紀錄（尚不構成累犯）。
二、Ｕ○○仍不知悔改，與玄○○（另行審結）於民國九十二年
    三月三十日設立滬康奈米生化科技股份有限公司（原設址新
    竹市○○路○段二九五號二三樓，後遷至新竹縣湖口鄉○○
    路一六一號，以下簡稱為滬康奈米生化公司），二人並擔任
    實際負責人，另以吳智賢擔任名義負責人，嗣玄○○於九十
    三年六月間離開滬康奈米生化公司，Ｕ○○仍任實際負責人
    ，迄至九十三年十二月間，滬康奈米生化公司即變更負責人
    為Ｕ○○；Ｕ○○復於九十三年十二月二日另設立滬康將軍
    慈湖股份有限公司（址設新竹縣湖口鄉○○路一六一號，以
    下簡稱為滬康將軍慈湖公司），並自任負責人。詎Ｕ○○為
    牟取不法利益，乃意圖為自己不法之所有，而基於以詐術詐
    取不法利益維生為常業之犯意，自九十三年四月間起至九十
    四年四月七日止，分別以上開滬康奈米生化公司、滬康將軍
    慈湖公司名義虛偽推銷懷恩堂靈骨塔塔位及不實之生前契約
    及理財金案，對外誆稱出售懷恩堂靈骨塔塔位，每一塔位新
    臺幣（下同）六萬元或六萬二千元或六萬六千元不等，或誆
    稱每份生前契約含懷恩堂靈骨塔一塔位及身後禮儀服務，所
    繳納款項委由國民黨黨營事業幸福人壽專案監管，於使用生
    前契約前，保證每份每年約二．四％分紅回饋，每份生前契
    約依經國級、中正級、中山級區分價格為十五萬二千元、二
    十一萬元、二十五萬元或折扣不等（起訴書誤載為每份生前
    契約依中山級、中正級、經國級區分價格為十五萬六千元、
    二十一萬六千元、二十五萬六千元），每年每份可分別分紅
    三千六百元、五千零四十元、六千元（或每月每份可分別分
    紅三百元、四百二十元、五百元），或誆稱每份理財金案亦
    依中正級、中山級區分價格為二十一萬二千元、二十五萬二
    千元（或二十五萬六千元或二十九萬六千元）或折扣不等（
    起訴書誤載為每份理財金案依中山級、中正級區分價格為二
    十一萬二千元、二十五萬二千元），每月每份可領取每年依
    四％計算之紅利（即中山級每月換算可領取八百四十元或八
    百五十四元或九百八十七元，起訴書誤載為每月可領取四％
    紅利，按若每月四％紅利應為一萬零八百元或一萬零二百四
    十八元或一萬一千八百四十四元），並享有靈骨塔塔位漲價
    之全額價金，並均以柯俊雄、黏聰明掛名為總裁、見證律師
    ，以誘使中華民國退伍軍人協會直屬第八聯會（下稱第八聯
    會）理事長庚○○、幹事辰○等人號召成員參加免費旅遊介
    紹，而陸續購買該虛偽懷恩堂靈骨塔塔位及不實之生前契約
    及理財金案。此期間，丙○○亦意圖為自己不法之所有，與
    Ｕ○○共同基於以詐術詐取不法利益維生為常業之犯意聯絡
    ，自九十三年九月間起以每月底薪五萬元或總營業額五％之
    報酬（兩者以較高者為準）受僱擔任業務經理，負責以上開
    相同詐術對外推銷虛偽之靈骨塔塔位及不實之生前契約、理
    財金案。嗣ｈ○○、ａ○○、午○○、辰○、庚○○、宇○○、Ｓ○○、Ｈ○○、ｆ○○、ｄ○○、癸○、Ｘ○、ｂ○
    、Ｊ○○、ｈ○○、寅○○、丑○○、Ｇ○○、Ｎ○○、Ｂ
    ○○、戌○○、Ｗ○、戊○○、Ｙ○○、Ｅ○○、Ｃ○○、
    卯○○、宙○、丁○○、蔡雲宗、Ｒ○○、Ｐ○○、Ｏ○○
    、辛○○、酉○○、亥○○、天○○、王鴻賓、和再雪、祝
    永慶、李寶如、周喜元、謝秉賢、曹展坤、楊貴生、王雲卿
    、褚延文、莊虎龍、蔣志武、向端華、蕭海濤、許添光、賀
    易明、唐生、劉宗義、侯進德、楊丕英、陳順妹、陳營、王
    銓珠、陳薇如、謝一榮、郭少華、朱煒、湯烈濱、蔡榮妹、
    陳意忠、林美良、吳麗琴、陳基武、張雪花、黃玉逵、胡慧
    芳、孔繁祥、劉秀英、姜宗舜、高平美、陳萬福、胡慧珍、
    王玉民、高祥彬、王黃瑞妹、汪雄、洪彩雲、張瑞美、胡治
    業、徐英子、游瑞煌、魏才分、張順海、戴桂花、彭慧明、
    吳木花、郭有貴、何玉娥、劉德展、何松燕、Ａ○○及其他
    第八聯會成員等多人均信以為真，因之陷於錯誤，如附表所
    示者及其他第八聯會成員等多人乃分別購買虛偽懷恩堂靈骨
    塔塔位及不實之生前契約及理財金案，致如附表所示者分別
    交付如附表所示之款項及其他第八聯會成員等多人亦分別交
    付不詳金額之款項，合計共詐得三、四千萬以上不詳之金額
    。Ｕ○○詐得之款項，除供清償另案涉嫌侵占業務上持有之
    保險費（另經臺灣臺北地方法院以九十五年度訴字第三七六
    號案件審理中）外，另充作生活之資，賴以維生。又丙○○
    亦以不法所得充作生活之資，賴以維生。
三、案經ｈ○○等人告訴由新竹縣警察局移送臺灣新竹地方法院
    檢察署檢察官偵查起訴及Ａ○○告訴由臺灣新竹地方法院檢
    察署檢察官偵查移送本院併案審理。
    理  由
壹、有罪部分（即被告Ｕ○○、丙○○部分）：
一、認定犯罪事實所憑之證據及認定之理由：
（一）上揭事實業據被告Ｕ○○迭於警訊、偵查中及本院審理時
      坦承不諱。
（二）被告丙○○於警訊、偵查中及本院審理時先後供承如下：
    (一)被告丙○○於警詢中供述：「（目前已銷售寶塔多少？銷
      售方法為何？）．．．這些都是我經手的．．．動員以榮
      民、榮眷為主．．．一座寶塔是六萬．．．投資理財契約
      是二十五萬元．．．我們會交付具名『滬康公司』『寶塔
      永久使用權狀』及『合約書』及收據。另投資理財契約的
      部分會交付『投資理財金案證書』及『寶塔使用權狀』及
      『生前契約內容條款書』及收據．．．『理財金案』的部
      分，如果他沒有使用寶塔，每個月會有４％的回饋金新臺
      幣八百四十元．．．我銷售寶塔、生前契約及理財金案，
      都是取現值的５％。每月十日結算佣金．．．（收取現金
      後，你如何處理？）我先開收據給對方，當日下班前，寶
      塔的部分，內勤助理會到郵局匯到00000000『滬
      康奈米生化科技股份有限公司』帳戶內；理財金的部分後
      來Ｕ○○叫我們匯到『滬康將軍慈湖股份有限公司』帳戶
      內，帳號是00000000。最早的寶塔部分款項是匯
      到合作金庫北新竹分行0000000000000號『
      滬康奈米生化科技股份有限公司』帳戶內，公司內勤助理
      會將匯款收據傳真到Ｕ○○新竹市的家裡，由Ｕ○○及他
      的老婆處理這些款項．．．（寶塔、生前契約及理財金案
      ，你所經手過的款項約多少？）約新臺幣二千七百萬元左
      右」等情（參九十五年度他字第三三七號偵查卷卷《一》
      P.34-38）。
    (二)被告丙○○於偵查中供述：「．．．我是從九十三年五、
      六月時開始賣懷恩堂塔位．．．（是否有和懷恩堂的人聯
      絡？）我沒有．．．九十三年七月後玄○○就和Ｕ○○拆
      夥，我是跟Ｕ○○至湖口鄉○○○路，之前公司是在新竹
      市○○路．．．當時賣塔位．．．錢都是交給Ｕ○○．．
      ．搬至湖口後滬康公司賣的塔位都是Ｕ○○提供的使用權
      狀．．．（你賣塔位的流程？）．．．在湖口民眾服務站
      作登記收款，我們給客戶收據，將匯款單傳真給Ｕ○○，
      一個星期後他將滬康公司使用權狀及使用說明書交給我，
      我再給客戶．．．（塔位售價？）一個六萬元，我個人的
      佣金是百分之五三千元。（你是否有經手生前契約、理財
      金案？）有，我賣出三十五個至四十個生前契約，理財金
      案十五個左右，佣金都是百分之五。（你賣塔位時的編號
      是何人給？）是Ｕ○○提供，他有壹張二樓平面圖，位置
      區號也是Ｕ○○編的，位置是客戶選的。．．．（生前契
      約、理財金案的內容？）生前契約是一個二十五萬含一個
      塔位及處理身後事，理財金案是一個二十五萬六千元沒有
      提供塔位，是類似存儲的一種投資。（賣塔位、生前契約
      、理財金案的錢何人處理？）是Ｕ○○，下班前我們將匯
      款單傳真至Ｕ○○新竹市○○路家。．．．（當時公司的
      帳、錢是何人管？）是Ｕ○○管。．．．（你說的匯款傳
      單是何人收取？）就是傳至Ｕ○○、甲○○他們武陵路的
      住家。（你們向客戶收的錢是匯至何銀行帳戶？）一開始
      是匯至滬康奈米生化公司合作金庫北新竹分行的帳戶，至
      理財金案是匯至滬康將軍慈湖公司郵局公司郵局帳號。（
      柯俊雄有無實際參與滬康公司經營？）他只是拍光碟廣告
      、幫公司代言，沒有參與公司經營。．．．（粘聰明是滬
      康公司的律師？）是，我見過一次，公司有粘聰明的法律
      顧問證書。．．．（Ｕ○○和懷恩堂的何人聯絡？）丁桃
      。我沒有見過丁桃，也沒有接過他電話，我知道丁桃是經
      由Ｕ○○說丁桃與他聯絡塔位催款的事。．．．（公司員
      工薪水何人發放？）薪資是甲○○和我們溝通。薪水是Ｕ
      ○○、甲○○發，何人去作匯款我不知道。（對外的匯款
      是何人處理？）Ｕ○○。甲○○的部分我不知道」等情（
      參九十五年度他字第三三七號偵查卷卷《一》P.348-351
      ）。
    (三)被告丙○○於本院審理中供述：「．．．我在滬康公司任
      職前也在幸福人壽工作，上開二項工作時間有重疊，九十
      三年十一、二月才從幸福人壽離職，所以重疊部分約有半
      年左右，販賣的契約是否有與幸福人壽簽約，我不知道，
      我只知道被告Ｕ○○曾經將三十萬元存在幸福人壽是以滬
      康公司名義購買的．．．我在幸福人壽是從八十八年任職
      ，之前八十二年在台北到八十八年也是任職中央人壽，所
      以共有十幾年的保險公司的經歷，所以對於保險公司的經
      歷、業務很清楚，我確實在任職期間擔任業務經理，底薪
      五萬元，業績是看當時的銷售，月薪保證五萬元，業績獎
      金以營業額的百分之五計算，二者以較高者為準不能夠一
      併領取即若業績獎金均超過五萬元就已業績獎金為準，不
      能併領五萬元底薪，如果業績獎金不足五萬元，就只有領
      取五萬元的底薪．．．當時收到的匯款單據、款項等甲○○都沒有經手，我們只有一個劃撥單及收據傳真到Ｕ○○
      的住處，期間我們沒有與甲○○接洽．．．平常我們沒有
      與她接觸」等情（參本院九十五年四月六日準備程序筆錄
      ）。
    (四)揆諸被告丙○○上開所為供述，被告丙○○有十餘年之保
      險業務經驗，對於同案被告Ｕ○○對外販賣性質上如同投
      信業或金融、保險業業務，且猶如吸金詐騙手法之生前契
      約、理財金案，自無不知同案被告Ｕ○○對外販售之生前
      契約、理財金案係詐騙手法之理。況被告丙○○自承僅曾
      見過同案被告Ｕ○○以滬康公司名義向幸福人壽購買約三
      十萬元保險云云，並提出要保書影本一份為憑。然觀諸該
      要保書影本，該保險應屬人身保險，承辦業務員即為被告
      丙○○，而要保人雖為滬康奈米生化公司，然被保險人則
      為當時滬康奈米生化公司之名義上負責人吳智賢，且該保
      險之受益人亦為被保險人之法定繼承人等情，顯然該保險
      滬康奈米生化公司為時任該公司之名義上負責人吳智賢投
      保，然性質上乃單純之人身保險，與本案同案被告Ｕ○○
      主導以詐騙手法對外販售生前契約、理財金案均屬無涉，
      被告丙○○強加附會認有該筆保險，乃認為伊受僱對外販
      售生前契約、理財金案係屬安全之交易云云，非但無稽，
      更突顯其有十多年保險專業經驗，且承辦上開保險業務，
      對上開保險契約之內容絕對知之甚詳，更應深知上開保險
      對其所對外販售之生前契約、理財金案絕對無任何之安全
      保障，然其乃據以辯稱係因知悉上開保險內容，而認為伊
      受僱對外販售生前契約、理財金案係屬安全之交易云云，
      反更足彰顯其受僱對外販售之生前契約、理財金案時，確
      係明知該販售之生前契約、理財金案係吸金之詐騙手法無
      疑。再者，被告丙○○明知受僱對外販賣之靈骨塔塔位乃
      係懷恩堂靈骨塔塔位，已據被告丙○○供述在卷，然其受
      僱販賣靈骨塔塔位時所提供之權狀竟係以滬康奈米生化公
      司名義印製，顯然亦足證被告丙○○亦明知受僱販賣靈骨
      塔塔位，亦係單純之詐騙手法。參以共同被告Ｕ○○於本
      院審理辯論時，亦坦承被告丙○○當時知道本案詐騙的錢
      有還給前案詐騙幸福人壽被害人之事等情明確（參本院九
      十五年九月二十七日審判筆錄P.56），更足證被告丙○○
      確明知受僱販賣靈骨塔塔位，乃係單純之詐騙手法無疑。
      綜據上述，被告丙○○受僱同案被Ｕ○○對外販售靈骨塔
      塔位及生前契約、理財金案，應確已明知係詐騙手法，足
      徵被告丙○○與同案被告Ｕ○○確有共同以詐欺取財為常
      業之犯意聯絡無訛。至其於警詢、偵查中及本院審理時辯
      稱係事後被害人追索後伊才知悉云云，顯係卸責之詞，不
      足採信。又被告Ｕ○○利用立法委員柯俊雄、律師黏聰明
      掛名為總裁、見證律師，本即係對外詐騙之手法，故被害
      人等固係因立法委員柯俊雄、律師黏聰明掛名為總裁、見
      證律師而受害，究不得據此即謂與被告丙○○無涉，甚或
      反證為被告不知情，亦不足採為對被告丙○○有利之認定
      。
（三）同案被告甲○○、Ｍ○○分別於偵查中及本院訊問、準備
      程序時先後為不利於被告Ｕ○○、丙○○之供述如下，核
      與被告Ｕ○○、丙○○所為不利於己之供述大致相符：
    (一)同案被告甲○○於偵查中及本院準備程序時先後供稱：「
      （Ｕ○○經營的公司有賣懷恩堂的塔位？）有聽他說過．
      ．．（Ｕ○○的公司是否有作生前契約？）有聽他提過．
      ．．（這些契約收的錢是何人處理？）是Ｕ○○處理，細
      節我不清楚。．．．（Ｍ○○警詢中說塔位權狀等是由你
      及Ｕ○○繕打，你作何解釋？）我在家時間較多，資料會
      傳到家裡來，我會收好交給他，但我不經手．．．實際管
      帳是我先生．．．（何以丙○○說匯款款項是傳至你與Ｕ
      ○○的新竹市住家，由你與Ｕ○○處理這些款項？）我是
      收集起來交給Ｕ○○，由他處理。．．．（是何人處理賣
      塔位？）應是Ｕ○○。（丙○○負責何事？）應是處理業
      務」（參九十五年度他字第三三七號偵查卷卷《一》P.
      216-219偵查中供述）、「（是否認識丙○○？）認識，
      他在公司上班，應該這兩家公司都有幫忙。．．．帳目是
      我先生管的，員工的薪水是我先生告訴我之後由我到銀行
      匯款，因為我的工作時間比較自由，至於權狀部分我從來
      沒有打過。．．．我也不清楚懷恩堂有無授權Ｕ○○」（
      參本院九十五年三月十六日移審訊問筆錄）等情。
    (二)同案被告Ｍ○○於偵查中及本院準備程序時先後供述：「
      ．．．我負責將公司賣塔位的收據及匯款單傳真給他，過
      幾天Ｕ○○會將權狀送至公司．．．（丙○○負責？）賣
      塔位的業務。．．．（你是否有收過客戶買塔位、理財金
      案、生前契約的錢？）我和丙○○一起去和客戶談，談好
      後我負責寫收據，我和丙○○陪客戶至銀行匯錢，若賣塔
      位是匯至滬康將軍慈湖的帳戶。至少有四、五次。．．．
      理財金案是一筆錢存在公司每個月有百分之四利息，生前
      契約是身後事有人幫忙料理。（共賣出多少塔位？）我經
      手的四、五個。聽說之前賣很多。．．．（你是將收據、
      匯款單傳真給甲○○？）．．．是傳至Ｕ○○、甲○○的
      住所，他們二人看到就會收」（參九十五年度他字第三三
      七號偵查卷卷《二》P.198-200偵查中供述）、「我是內
      勤助理，沒有負責業務．．．當時主管丙○○說我只有做
      內勤太輕鬆，所以我要與他一起出去見習推銷塔位，我沒
      有販賣塔位，也沒有見習生前契約及理財金的部分，我不
      知道販賣塔位是詐騙的手法．．．之前的內勤助理是女生
      ，也都有與丙○○一起出去見習．．．我沒有負責推銷塔
      位，我有將資料傳真到Ｕ○○的住處．．．只是依據Ｕ○○的指示將資料傳送。．．．丙○○帶我們出去見習，不
      是推銷塔位，而是幫忙開收據給客戶」（參本院九十五年
      四月六日準備程序筆錄）等情。
（四）同案被告玄○○、ｇ○○分別於偵查中先後為不利於被告
      Ｕ○○之供述，核與被告Ｕ○○所為不利於己之供述大致
      相符，並據證人丁桃、地○○分別於偵查中及本院審理時
      到庭證述屬實如下：
    (一)同案被告玄○○於偵查中供述：「（你任負責人期間，滬
      康公司是否有賣懷恩堂的塔位？）沒有。是我、ｇ○○個
      人有替懷恩堂賣塔位。（你是否有給客戶懷恩堂永久使用
      權狀？）我經手都是給懷恩堂使用權狀，滬康奈米生化公
      司的權狀我沒有見過。．．．（是否知道Ｕ○○賣生前契
      約、理財金案？）知道」（參九十五年度他字第三三七號
      偵查卷卷《二》P.78-81偵查中供述）等情。
    (二)同案被告ｇ○○於偵查中供述：「（玄○○是否有在懷恩
      堂任職？）幫懷恩堂賣塔位。．．．（你是否有在懷恩堂
      任職？）沒有。但有賣懷恩堂塔位。（何人委託你、玄○○賣塔位？）是懷恩堂地○○、丁桃及現任董事長Ｋ○○
      ，是從八十九年賣至現在。我們是賣有編號的塔位，是客
      戶選特定的塔位後，在懷恩堂現場付錢，或匯款，或由我
      、玄○○至客戶家收錢再繳回懷恩堂，十日內懷恩堂給塔
      位權狀。（你、玄○○在塔位未蓋好前，是否已開始賣塔
      位？）是。我們也是賣有編號的塔位。客戶的錢是交給我
      或玄○○，當時是給懷恩堂的權狀。．．．（ｈ○○是向
      滬康公司買生前契約，何以是你們處理陳玉好的身後事？
      ）是Ｕ○○打電話給我、玄○○要我們幫忙處理後事。（
      你、玄○○有無替Ｕ○○賣塔位？）沒有」（參九十五年
      度他字第三三七號偵查卷卷《二》P.24-27偵查中供述）
      等情。
    (三)被告Ｕ○○於警詢及偵查中供述：「．．．八十七年三月
      間，當時都是玄○○與懷恩堂股份有限公司在合作賣靈骨
      塔，我有以企畫的立場幫助他，買賣過程是由玄○○處理
      ．．．（懷恩堂股份有限公司．．．是否有授權給你對外
      販賣該公司位於新竹市○○路五０六巷一七一號『懷恩生
      命紀念館』內之寶塔（納骨塔）？）他沒授權給我．．．
      有的資金就去還幸福人壽客戶的錢。有的去輔選黃國新黨
      部的候選人。．．．（據以滬康公司為名，你或丙○○所
      賣出之『生前契約』及『理財金案』與懷恩堂股份有限公
      司是否有合作關係？）沒有．．．（你販售『寶塔』、『
      生前契約』及『理財金案』共計獲利多少？）大約新臺幣
      二千萬元」（參九十五年度他字第三三七號偵查卷卷《一
      》P.183-197警詢供述）、「．．．玄○○是作懷恩堂塔
      位業務自八十七年至八十九年、九十一年至九十三年八月
      ．．．（九十三年八月二十四日張即無再經手公司業務，
      你是否之後有取得懷恩堂授權？）沒有。．．．（一個塔
      位賣多少錢？）六至七萬不等。．．．（你們出具你們公
      司的使用權狀時，有無實際取得權狀上所列寶座合法使用
      權？）沒有。．．．（何時開始向滬康公司買塔位的人去
      向懷恩堂換合法權狀？）九十四年三月。是我要他們去換
      權狀。．．．（你賣的塔位、生前契約、理財金案的錢何
      去？）還幸福人壽錢．．．除給懷恩堂二百九十萬元，餘
      用作還幸福人壽錢．．．（你是否在九十三年九月幫陳玉
      好辦身後事？）是。玄○○找ｇ○○辦理，我和王都有聯
      絡玄○○和ｇ○○，是王告訴ｇ○○陳玉好身故。我有付
      往生禮奠費用二十四萬給ｇ○○」（參九十五年度他字第
      三三七號偵查卷卷《二》P.171-174、P.220-224偵查中供
      述）、「（這兩家帳何人負責？）我負責，錢是我管的。
      （地○○在警詢中否認有授權給你，如何解釋？）我承認
      地○○沒有授權給我．．．（你是否另外有作理財金案、
      生前契約？）其實是納骨塔，是同一件事。．．．我把向
      客戶收受納骨塔的錢及幸福人壽的錢投入輔選」（參本院
      九十五年度聲羈字第一五號卷P.9-15）等情。
    (四)證人丁桃於偵查中及本院審理時先後證述：「（你是否為
      懷恩堂的董事？）是，從八十九年開始至現在，總經理是
      我先生地○○。（懷恩堂是否有同意玄○○賣塔位？）是
      ，從八十九年開始至九十一年，九十三年塔位蓋好後他又
      開始販賣。塔位尚未蓋好時，是以預售方式，給永久使用
      權狀、劃位。他太太ｇ○○也有。（是否有授權Ｕ○○賣
      塔位？）沒有。（何以有九十四年四月二十七日存證信函
      向Ｕ○○收賣塔位的二百五十二萬九千五百元？）是九十
      三年八月有一伯伯要來看他的塔位，拿出的權狀才發現是
      滬康公司自己印的。後來玄○○把Ｕ○○找來．．．後來
      玄○○說Ｕ○○理虧，過幾天玄○○和Ｕ○○至公司，Ｕ
      ○○表示賣了．．．個塔位。（．．．塔位的錢Ｕ○○是
      否都有給你們？）他只有拿二百五十二萬九千五百元．．
      ．（是何方式換懷恩堂正式權狀？）Ｕ○○一直沒有提供
      名冊，是由我們懷恩堂公告，壹張滬康公司權狀換懷恩堂
      壹張權杖，要換之前我們會先打電話給Ｕ○○確認」（參
      九十五年度他字第三三七號偵查卷卷《二》P.188-189 偵
      查中證述）、「．．．八十九年開始請玄○○預售塔位．
      ．．從來沒有委託Ｕ○○以滬康公司名義販賣塔位，因玄
      ○○曾經帶Ｕ○○去跟我們認識，說他是玄○○的旗下，
      也是同學，玄○○幫懷恩堂賣到九十年、九十一年左右就
      退場，到九十三年二月我們拿到使用執照．．．玄○○表
      示已經拿到使用執照，所以想要幫我們繼續賣，我們表示
      歡迎．．．到九十三年七月間有壹個榮民帶他的女兒到懷
      恩堂要來看塔位位置，榮民說他買好了．．．榮民拿出他
      的滬康公司權狀．．．我們就打電話給董事看如何處理，
      之後打電話給玄○○並發存證信函一張給柯俊雄、一張給
      玄○○，我們沒有發給Ｕ○○，之後玄○○來，我問他為
      何偷印權狀，他很驚訝樣子，沒有說什麼就走了，並且說
      兩天內帶Ｕ○○來與我們談．．．玄○○說Ｕ○○理虧．
      ．後來．．．Ｕ○○才承認．．．於是玄○○要Ｕ○○說
      出賣幾個塔位，將賣出去塔位錢交出來．．．後來Ｕ○○
      說他賣八十二個．．．最後用八十二個來計算，但Ｕ○○
      沒有繳到八十二個錢，還少七十三萬元，所以我們用Ｕ○○有繳金額來計算塔位，被騙榮民在這個金額範圍內可以
      跟我們換權狀．．．（提示九十五年二月七日Ｕ○○警訊
      筆錄，他提到有壹個場合，Ｕ○○告訴妳說玄○○表示販
      售完塔位等到往生壹個的時候再給壹個塔位的錢，而你在
      當場指責玄○○，有無此事？）他亂講的，沒有這回事，
      很簡單那有這種事情，怎麼可能別人收了錢放在自己口袋
      ，等有人往生再交壹個的錢。．．．（後來五十萬元與二
      百○二萬九千五百元，這些錢是玄○○交給你？）五十萬
      元是玄○○交給我們，後來玄○○拿Ｕ○○票說Ｕ○○希
      望票開久一點，再貼公司利息，我們不要，玄○○拿回去
      ，後來Ｕ○○自己來，將二百○二萬九千五百元票分期交
      給我們．．．（這些錢都是你們事後發現他詐賣納骨塔的
      時候Ｕ○○才出面處理？）是」（參本院九十五年九月二
      十八日審判筆錄）等情。
    (五)證人地○○於偵查中及本院審理時先後證述：「（你是在
      懷恩堂公司任職？）是，我是總經理，老闆是Ｋ○○．．
      ．（九十三年一月二十四日前玄○○如何幫懷恩堂賣塔位
      ？）他將全部的錢交給我們，一個四萬五千元，給客戶青
      草湖懷恩堂永久使用權狀。給玄○○百分之四十五佣金。
      ．．．（這是否你們懷恩堂所發的使用權狀《提示懷恩生
      命紀念館之將軍慈湖寶座永久使用權狀》？）不是，是有
      一些老榮民拿這些權狀至我們懷恩堂一問，我們才知Ｕ○○偽造這些權狀，我們有寄存證信函給Ｕ○○．．．（你
      們是否有同意Ｕ○○印製該使用權狀？）沒有。（你們是
      否有提供使用權狀上的位置區號給Ｕ○○？）沒有。我們
      懷恩堂塔位標號是以英文字母Ｆ開頭，一樓是Ｆ１，二樓
      是Ｆ２，以此類推，之後是０１表示第一排，然後是阿拉
      伯數字，該使用權狀的位置區號是Ｕ○○自編，我看不懂
      。現在我們賣的是三樓的塔位，二樓是玄○○九十三年一
      月二十四日前預售的。（Ｕ○○以懷恩堂名義賣塔位，你
      們如何處理？）．．．我太太發現後，有要求Ｕ○○將已
      賣出的塔位拿回來換正式的使用權狀。（．．．你或你太
      太有無同意Ｕ○○可以用此種方式繼續賣懷恩堂塔位？）
      沒有。．．．（如何換懷恩堂的正式使用權狀？）Ｕ○○
      有把錢繳回懷恩堂並提供買售人名單，我們才依他所提供
      的名單發正式的使用權狀給客戶，只有滬康公司的使用權
      狀我們是不會發正式權狀給客戶。陸續有很多人拿滬康的
      使用權狀來換，但我們只有換四十九張。（每一塔位Ｕ○○要付懷恩堂多少錢？）每個塔位是四萬五千元，我們收
      百分之五十五，是二萬四千七百五十元，再加上一萬五千
      元的管理費，是三萬九千七百五十元。（至目前為止Ｕ○○給懷恩堂多少塔位的錢？）全部是給二百五十二萬九千
      五百元約是六十個塔位的錢，每個塔位還要給二千四百七
      十五元的稅金，是佣金的所得稅由我們代扣，是至九十三
      年他才付錢。（Ｕ○○說他賣出去幾個？）八十二個。．
      ．．（懷恩堂是否有和Ｕ○○合作生前契約或理財金案？
      ）沒有。我們只是賣塔位。．．．（你所寫的Ｕ○○尚欠
      七十三萬元何意？）是以售出八十二個塔位來計算Ｕ○○
      尚欠懷恩堂七十三萬元」（參九十五年度他字第三三七號
      偵查卷卷《一》P.344-347偵查中證述）、「（．．．與
      懷恩堂公司關係？）現任總經理．．．建造銷售納骨塔．
      ．．八十九年開始銷售。（有無授權玄○○幫你們公司賣
      納骨塔？）有。．．．Ｕ○○原來在玄○○旗下幫忙賣納
      骨塔，Ｕ○○何時開始自己賣我不知道．．．（你給玄○○利潤多少？）．．．總金額的百分之四十五．．．（請
      求提示警詢筆錄，你說Ｕ○○在玄○○不知情之下私自販
      售納骨塔是否實在？）我有講，這是我們後來問之後才知
      道，是由玄○○告訴我，因為有榮民來我們懷恩堂要求看
      塔位，拿滬康公司使用權狀，我們發現有異才問玄○○，
      玄○○才告訴我們這件事情．．．當時我們同意玄○○對
      外販售納骨塔塔位賣出去，都是由我們公司出具使用權狀
      給客戶，並且都有收錢，沒有由滬康公司出具使用權狀，
      所以滬康公司使用權狀給客戶的事情是沒有經過我們同意
      ，我們事先不知情。．．．（懷恩堂對口是何人？）玄○○，不是滬康公司．．．（販售塔位金額壹個四萬五千元
      ，玄○○可以得到百分之四十五利潤，百分之五十五給懷
      恩堂，都是要收取現金並由懷恩堂開立使用權狀給客戶？
      ）是．．．（你們有無曾經同意玄○○他對外販售塔位不
      用先把錢繳回，等到買塔位之人往生之後再把錢交給懷恩
      堂買塔位？）不可能，都要現金買賣且由懷恩堂發給客戶
      使用權狀。（你們確實沒有授權Ｕ○○對外販售納骨塔暫
      時不用將收到錢繳回公司，由滬康公司出具他們自己公司
      所製作使用權狀？）沒有．．．（你與丁桃說約九十三年
      八月間發現Ｕ○○私自對外販賣你們公司納骨塔，收取款
      項，發給客戶Ｕ○○公司自己製作使用權狀，來詐騙榮民
      ？）是的」（參本院九十五年九月二十八日審判筆錄）等
      情。
（五）被害人辰○、庚○○、ｈ○○、午○○、宇○○、Ｓ○○
      、ｆ○○、ｄ○○、癸○、Ｘ○、ｂ○、Ｊ○○、寅○○
      、Ｇ○○、Ｂ○○、戌○○、Ｗ○、戊○○、Ｙ○○、Ｅ
      ○○、Ｃ○○、卯○○、宙○、丁○○、Ｐ○○、Ｑ○○
      、Ｏ○○、辛○○、酉○○、亥○○、Ｆ○○、天○○、
      王鴻賓、和再雪、祝永慶、李寶如、周喜元、謝秉賢、曹
      展坤、楊貴生、褚延文、楊美秀、志武、向端華、Ａ○○
      等人分別於警詢、偵查中指述及證人彭薇、黃蘭花、黃賽
      花、邱秀琴、Ｚ○○（被害人ａ○○之子）、喻思慈（被
      害人Ｈ○○之女）、馬明紀（被害人Ｎ○○之子）、劉維
      林（被害人Ｒ○○之子）、王震宇（被害人王雲卿之子）
      等人分別於警詢中證述屬實，並有下列書證、物證足以佐
      證：
    被告甲○○之第七商業銀行帳號0000000000000號支票存
      款明細資料表（參九十五年度他字第三三七號偵查卷卷《
      三》P.2-4）。
    懷恩堂提出被害人Ｇ○○持有之青草湖懷恩紀念堂永久使
      用權狀影本（參九十五年度他字第三三七號偵查卷卷《一
      》P.210）。
    陳玉好訃文影本一份（參九十五年度他字第三三七號偵查
      卷卷《二》P.3）。
    滬康將軍慈湖功德百年終生契約申請專案（參九十五年度
      他字第三三七號偵查卷卷《二》P.24）。
    滬康將軍慈湖優惠儲蓄專案文宣影本（參九十五年度他字
      第三三七號偵查卷卷《二》P.19）。
    滬康公司購買塔位、生前契約、理財金案之客戶名冊（參
      九十五年度他字第三三七號偵查卷卷《二》P.6-18）。
    被害人庚○○持有之滬康公司懷恩生命紀念館之將軍慈湖
      寶座永久使用權狀（參九十五年度他字第三三七號偵查卷
      卷《二》P.208-209）。
    被害人辰○持有之滬康公司懷恩生命紀念館之將軍慈湖寶
      座永久使用權狀、滬康將軍慈湖幸福中山勳章榮民榮眷保
      本保息理財金專案資料、收據（參九十五年度他字第三三
      七號偵查卷卷《二》P.210-222）。
    被害人王鴻賓持有之滬康公司懷恩生命紀念館之將軍慈湖
      申請書暨收據（參九十五年度他字第三三七號偵查卷卷《
      二》P.237）。
    被害人和再雪持有之滬康公司懷恩生命紀念館之將軍慈湖
      申請書暨收據（塔位、生前契約、理財金案）（參九十五
      年度他字第三三七號偵查卷卷《二》P.241-243）。
    被害人祝永慶持有之滬康公司懷恩生命紀念館之將軍慈湖
      寶座永久使用權狀、懷恩堂生命紀念館之將軍慈湖功德百
      年終生契約（中山級）、懷恩堂生命紀念館之將軍慈湖申
      請書暨收據（參九十五年度他字第三三七號偵查卷卷《二
      》P.247-250）。
    被害人李寶如持有之滬康公司懷恩生命紀念館之將軍慈湖
      寶座永久使用權狀、懷恩堂生命紀念館之將軍慈湖功德申
      請書暨收據（參九十五年度他字第三三七號偵查卷卷《二
      》P.254-256）。
    被害人周喜元持有之滬康公司懷恩生命紀念館之將軍慈湖
      寶座永久使用權狀（參九十五年度他字第三三七號偵查卷
      卷《二》P.278-279）。
    被害人謝秉賢持有之滬康公司懷恩生命紀念館之將軍慈湖
      寶座永久使用權狀（參九十五年度他字第三三七號偵查卷
      卷《二》P.283-284）。
    被害人曹展坤持有之滬康公司懷恩生命紀念館之將軍慈湖
      申請書暨收據（中山級）（參九十五年度他字第三三七號
      偵查卷卷《二》P.288）。
    被害人楊貴生持有之滬康公司懷恩生命紀念館之將軍慈湖
      寶座永久使用權狀（參九十五年度他字第三三七號偵查卷
      卷《二》P.292-294）。
    被害人王雲卿持有Ｕ○○所開華南銀行支票二紙（支票號
      碼：JC0000000、CC0000000）、本票三紙
      影本（參九十五年度他字第三三七號偵查卷卷《二》P.29
      9-301）。
    被害人王雲卿持有滬康將軍慈湖幸福中山勳章榮民榮眷保
      本保息理財金契約書（參九十五年度他字第三三七號偵查
      卷卷《二》P.302-305）。
    被害人褚延文持有之滬康將軍慈湖幸福中山勳章榮民榮眷
      保本保息理財金契約書（參九十五年度他字第三三七號偵
      查卷卷《二》P.322-323）。
    被害人莊虎龍持有之滬康公司懷恩生命紀念館之將軍慈湖
      寶座永久使用權狀壹張、懷恩堂生命紀念館之將軍慈湖申
      請書暨收據（參九十五年度他字第三三七號偵查卷卷《二
      》P.337-339）。
    被害人蔣志武持有之滬康公司懷恩生命紀念館之將軍慈湖
      寶座永久使用權狀、使用合約書（參九十五年度他字第三
      三七號偵查卷卷《二》P.343-350）。
    被害人向端華持有滬康將軍慈湖幸福中山勳章榮民榮眷保
      本保息理財金契約書（參九十五年度他字第三三七號偵查
      卷卷《二》P.354-355）。
    被害人宇○○持有之滬康公司懷恩生命紀念館之將軍慈湖
      寶座永久使用權狀、使用合約書（參九十五年度他字第三
      三七號偵查卷卷《一》P.17-19）。
    被害人Ｒ○○持有之滬康公司懷恩生命紀念館之將軍慈湖
      寶座永久使用權狀、使用合約書（參九十五年度他字第三
      三七號偵查卷卷《一》P.21-24）。
    被害人Ｐ○○持有之滬康公司懷恩生命紀念館之將軍慈湖
      寶座永久使用權狀、使用合約書（參九十五年度他字第三
      三七號偵查卷卷《一》P.78-80）。
    被害人ｂ○持有之滬康公司懷恩生命紀念館之將軍慈湖寶
      座永久使用權狀（參九十五年度他字第三三七號偵查卷卷
      《一》P.84）。
    被害人Ｊ○○持有之滬康公司懷恩生命紀念館之將軍慈湖
      寶座永久使用權狀（參九十五年度他字第三三七號偵查卷
      卷《一》P.88-89）。
    被害人丁○○持有之滬康公司懷恩生命紀念館之將軍慈湖
      寶座永久使用權狀、使用合約書（參九十五年度他字第三
      三七號偵查卷卷《一》P.93-94）。
    被害人癸○持有之滬康公司懷恩生命紀念館之將軍慈湖寶
      座永久使用權狀、懷恩堂生命紀念館之將軍慈湖功德百年
      終生契約（中山級）、懷恩堂生命紀念館之將軍慈湖申請
      書暨收據（參九十五年度他字第三三七號偵查卷卷《一》
      P.98-101）。
    被害人Ｘ○持有之滬康公司懷恩生命紀念館之將軍慈湖申
      請書暨收據（塔位）（參九十五年度他字第三三七號偵查
      卷卷《一》P.105）。
    被害人Ｂ○○所持有之滬康公司懷恩生命紀念館之將軍慈
      湖申請書暨收據（塔位）（參九十五年度他字第三三七號
      偵查卷卷《一》P.109）。
    被害人Ｇ○○持有之懷恩堂生命紀念館之將軍慈湖功德申
      請書暨收據、懷恩堂生命紀念館之將軍慈湖功德百年終生
      契約（中山級）使用合約書及滬康將軍慈湖幸福中山勳章
      榮民榮眷保本保息理財金契約書（參九十五年度他字第三
      三七號偵查卷卷《一》P.114-121）。
    被害人ａ○○持有之滬康公司懷恩生命紀念館之將軍慈湖
      寶座永久使用權狀有價證券憑證、使用合約書及滬康將軍
      慈湖幸福中山勳章榮民榮眷保本保息理財金契約書（參九
      十五年度他字第三三七號偵查卷卷《一》P.125-133）。
    被害人Ｃ○○持有之滬康公司懷恩生命紀念館之將軍慈湖
      寶座永久使用權狀及滬康將軍慈湖幸福中山勳章榮民榮眷
      保本保息理財金契約書（參九十五年度他字第三三七號偵
      查卷卷《一》P.134-139）。
    被害人ｈ○○持有之滬康公司懷恩生命紀念館之將軍慈湖
      寶座永久使用權狀有價證券憑證、懷恩生命紀念館之將軍
      慈湖申請書暨收據及滬康將軍慈湖幸福中山勳章榮民榮眷
      保本保息理財金契約書（參九十五年度他字第三三七號偵
      查卷卷《一》P.143-146）。
    被害人Ｓ○○持有之滬康公司懷恩生命紀念館之將軍慈湖
      寶座永久使用權狀（參九十五年度他字第三三七號偵查卷
      卷《一》P.154-155）。
    被害人午○○持有之懷恩生命紀念館之將軍慈湖申請書暨
      收據（塔位）（參九十五年度他字第三三七號偵查卷卷《
      一》P.159）。
    被害人宙○持有之懷恩生命紀念館之將軍慈湖申請書暨收
      據（理財金案）及滬康將軍慈湖幸福中山勳章榮民榮眷保
      本保息理財金契約書（參九十五年度他字第三三七號偵查
      卷卷《一》P.163-167）。
    被害人Ｈ○○持有之滬康公司懷恩生命紀念館之將軍慈湖
      寶座永久使用權狀、使用合約書及懷恩生命紀念館之將軍
      慈湖申請書暨收據（塔位、生前契約）（參九十五年度他
      字第三三七號偵查卷卷《一》P.172-175）。
    立法委員柯俊雄九十四年一月十七日存證信函（參九十五
      年度他字第三三七號偵查卷卷《一》P.214）。
    懷恩堂同意兌換之四十九座塔位名冊影本（參九十五年度
      他字第三三七號偵查卷卷《一》P.211-213）。
    滬康公司劃撥客戶名冊（參九十五年度他字第三三七號偵
      查卷卷《一》P.225-226）。
    已更換懷恩堂公司之青草湖懷恩紀念堂永久使用權狀之懷
      恩生命紀念館之將軍慈湖申請書暨收據（參九十五年度他
      字第三三七號偵查卷卷《一》P.249-277）。
    未更換懷恩堂公司之青草湖懷恩紀念堂永久使用權狀之懷
      恩生命紀念館之將軍慈湖申請書暨收據（參九十五年度他
      字第三三七號偵查卷卷《一》P.279-325）。
    被害人ａ○○交付之面額九十七萬元支票影本（慶豐商業
      銀行新竹分行票AJ0000000號）。
    被告玄○○之第七商業銀行新竹分行帳號0000000000000
      號帳戶往來明細（參九十五年度他字第三三七號偵查卷卷
      《三》P.302-305）。
    滬康奈米生化公司之合作金康北新竹分行0000000000000
      號帳戶資料（參九十五年度他字第三三七號偵查卷卷《二
      》P.19-26）。
    滬康奈米生化科技（股）公司之中華郵政股份有限公司劃
      撥帳號00000000帳戶資料（參九十五年度他字第三三七號
      偵查卷卷《三》P.285-296）。
    滬康將軍慈湖股份有限公司之中華郵政股份有限公司劃撥
      帳號00000000帳戶交易明細（參九十五年度他字第三三七
      號偵查卷卷《三》P.282-284）。
    懷恩堂九十三年七月三十日、九十三年九月二十一日、九
      十四年四月二十七日存證信函影本（參九十五年度他字第
      三三七號偵查卷卷《三》P.36-37、P.39-40）。
    被害人Ａ○○之存摺影本暨滬康將軍慈湖幸福中山勳章榮
      民榮眷保本保息理財金契約書（參九十五年度他字第四六
      二號偵查卷P.4-20）。
（六）綜上，事證已臻明確，被告Ｕ○○、丙○○犯行均洵堪認
      定。
二、按刑法上所謂之「常業犯」，係以同一犯罪行為之意思反覆
    為之，且賴以為生即成立，並不以時間久暫及行為人別無其
    他正當職業為要件（最高法院八十二年度第一次刑事庭會議
    參照）；是刑法上之常業犯，原不以專業為必要，縱係兼營
    亦無解於常業罪之成立。查被告Ｕ○○已自承為償還前案幸
    福人壽被害人款項，而犯本案，犯作時間前後歷時約一年，
    被害人之人數眾多，詐得之款項多達三、四千萬元以上，顯
    有將部分詐得款項供作生活之資；被告丙○○亦坦承受僱所
    得報酬確供作生活之資等情，足見被告Ｕ○○、丙○○確均
    係為牟取不法之利益，意圖為自己不法之所有，而以詐術詐
    取不法利益維生為常業甚明。
三、新舊法比較適用：查被告Ｕ○○、丙○○二人行為後，刑法
    部分條文業經修正，而於九十四年二月二日經總統公布，並
    於九十五年七月一日起施行，爰就被告Ｕ○○、丙○○二人
    二人所犯涉及修正之刑法部分條文新舊法比較如下：
（一）準據法：依修正施行後之刑法第二條第一項規定，行為後
      法律有變更者，適用行為時之法律。但行為後之法律有利
      於行為人者，適用最有利於行為人之法律。乃將原準據之
      從新從輕原則修正為從舊從輕原則。
（二）修正施行前刑法第二十八條共同正犯之規定：修正施行後
      刑法第二十八條關於共同正犯之規定，並未較有利於被告
      Ｕ○○、丙○○二人。
（三）修正施行前刑法第三百四十條常業詐欺罪之規定：修正施
      行前刑法第三百四十條常業詐罪規定業經修正刪除，而依
      修正施行前刑法第三百四十條常業詐欺罪之規定法定刑固
      為「一年以上七年以下有期徒刑，得併科五萬元以下罰金
      」，然依修正施行後之刑法規定，被告Ｕ○○、丙○○二
      人原應依修正施行前刑法第三百四十條常業詐欺罪規定論
      處之數行為，即應依數罪併罰之規定分論併罰，故比較新
      舊法結果，此部分修正施行後之刑法規定（分論併罰）並
      未較有利於被告Ｕ○○、丙○○二人，仍以行為時法即仍
      依修正施行前刑法第三百四十條常業詐欺罪之規定論以常
      業犯較有利於被告Ｕ○○、丙○○二人。
（四）綜上，依罪刑應整體適用，不能割裂而分別適用有利益之
      條文法理，上開所有被告Ｕ○○、丙○○二人所犯涉及修
      正之刑法部分條文新、舊法，經綜合全部罪刑比較結果，
      新刑法之規定均未較有利於被告Ｕ○○、丙○○，故依刑
      法第二條第一項前段之規定，自應一體適用修正前刑法之
      相關規定。
四、論罪及科刑之審酌：
（一）核被告Ｕ○○、丙○○所為均係犯修正前刑法第三百四十
      條之常業詐欺罪。
（二）共同正犯：被告Ｕ○○、丙○○自九十三年九月間起，彼
      此間就上開犯行有共同之犯意聯絡及行為之分擔，應均依
      修正前刑法第二十八條之規定論以共同正犯。
（三）併案審理：公訴人移送併辦之九十五年度偵字第二九００
      號被告被告Ｕ○○、丙○○共同詐騙被害人Ａ○○款項部
      分，雖未經起訴，然與本案有實質上一罪關係，應為本案
      起訴效力範圍所及，本院應予以審理，附此敘明。
（四）量刑：爰審酌被告Ｕ○○自八十年間起即有偽造文書、妨
      害自由、背信、侵占、詐欺等前科紀錄有台灣新竹地方法
      院檢察署刑案資料查註紀錄表及臺灣高等法院被告全國前
      案紀錄表在卷可參，素行非佳，為牟不法利益，竟長達一
      年，以三種不同手法交錯詐騙被害人之財物達數千萬元，
      被告丙○○雖係受僱領取底薪或較高額度之佣金（詐騙金
      額之百分之五），然明知被告Ｕ○○之詐騙手法，猶參與
      共同詐騙被害人財物，參以本案受害之被害人人數眾多，
      又多係風燭殘年已喪失謀生能力之老弱，處境均甚堪憐，
      足徵被告Ｕ○○、丙○○之犯罪手段、情節及所生危害均
      甚重大，參以被告Ｕ○○為主要行為人，惟犯罪後已坦承
      犯行，被告丙○○雖僅係受僱，然犯罪後仍飾詞狡辯等一
      切情狀，分別酌予量處如主文所示之刑。
五、末查，公訴意旨原另認被告Ｕ○○、丙○○共同詐得之上開
    款項，乃係分別匯入滬康奈米生化公司之合作金庫北新竹分
    行0000000000000號帳戶、中華郵政股份有限公司劃撥帳號
    00000000帳戶及滬康將軍慈湖公司之中華郵政股份有限公司
    劃撥帳號00000000帳戶，嗣再由被告Ｕ○○與同案被告甲○○（同案被告甲○○部分詳如後述）轉帳或匯入其他帳戶隱
    匿花用，因認被告Ｕ○○此部分另涉犯洗錢防制法第九條第
    一項之洗錢罪嫌，並認此部分與上開論罪部分有修正前刑法
    第五十五條牽連犯之裁判上一罪關係等語。經查：
（一）洗錢防制法業於九十五年七月一日修正施行，修正前洗錢
      防制法第三條第五款所稱刑法第三百四十條常業詐欺罪之
      重大犯罪項目，業經修正刪除，故同法第九條第一項關於
      掩飾或隱匿因自己常業詐欺重大犯罪所得財物之洗錢罪部
      分，即已除罪化，合先敘明。
（二）據此，公訴意旨雖原認被告Ｕ○○另涉犯洗錢防制法第九
      條第一項隱匿因自己常業詐欺重大犯罪所得財物之洗錢罪
      嫌，然因該條項關於隱匿因自己常業詐欺重大犯罪所得財
      物之洗錢罪，業已除罪化，公訴人乃於本院審理時減縮此
      部分之起訴及罪名，故此部分已非本院審理之範圍，自無
      庸就此另為不另為免訴之諭知。
貳、無罪部分（即被告甲○○、Ｍ○○部分）：
一、公訴意旨另略以：被告甲○○與同案被告Ｕ○○原為夫妻（
    嗣已辦理離婚登記），被告Ｍ○○則自九十四年一月間開始
    擔任滬康奈米生化公司、滬康將軍慈湖公司業務助理，而同
    案被告Ｕ○○以滬康奈米生化公司、滬康將軍慈湖公司名義
    對外推銷靈骨塔塔位、生前契約及理財金案時，乃由被告甲○○負責財務與塔位、生前契約、理財金案宣傳文宣及發放
    員工薪資，被告Ｍ○○則陪同同案被告丙○○對外推銷懷恩
    堂塔位、收取客戶款項，並將所收款項收據或匯款單傳真予
    被告甲○○，每一成交塔位可領取二百元至三百元不等之獎
    金，迄至九十四年九月間始離職。嗣九十三年四月間同案被
    告玄○○（嗣後另行審結）尚未離開滬康奈米生化公司前，
    即與同案被告Ｕ○○連續以舉辦免費一日旅遊之方式，經第
    八聯會理事長庚○○、幹事辰○（均由檢察官另為不起訴處
    分）聯絡，號召上百名成員參加，同案被告Ｕ○○、玄○○
    於旅遊當日帶參加成員參觀懷恩堂股份有限公司（址設新竹
    市○○路五０六巷一七一號），並播放由立法委員柯俊雄所
    錄製介紹懷恩堂塔位之光碟，誆稱柯俊雄係該滬康奈米生化
    公司總裁，以取信參加上開免費旅遊之成員，事後同案被告
    Ｕ○○以贊助經費及提供免費酒品給上開第八聯會作為回饋
    。同案被告Ｕ○○以上開免費旅遊及誆稱柯俊雄擔任滬康奈
    米生化公司總裁取信第八聯會成員後，明知懷恩堂並未授權
    其所經營之滬康奈米生化公司對外販售懷恩堂塔位，國民黨
    黨營事業幸福人壽亦未專案監管滬康奈米生化公司生前契約
    相關款項，及其所經營之滬康奈米生化公司、滬康慈湖將軍
    公司並無實際經營塔位、生前契約之計劃，詎同案被告Ｕ○○竟基於不法所有之概括犯意，夥同有犯意聯絡之同案被告
    丙○○及被告甲○○、Ｍ○○，由同案被告Ｕ○○逕行將懷
    恩堂所有之新竹市○○段871、872、926、936、937號5筆地
    號土地、建照號碼、使用執照號碼登載於滬康奈米生化公司
    塔位永久使用權狀上，並於該永久使用權狀上冒用總裁柯俊
    雄、見證律師粘聰明名義，且虛構懷恩堂塔位編號，製作上
    開永久使用權狀，對外販售實際並不存在之塔位，而自九十
    三年四月起至九十四年四月間，與同案被告丙○○對外誆稱
    係出售懷恩堂塔位，每一塔位價格六萬元，並誆稱所出售之
    生前契約含一懷恩堂塔位及身後禮儀服務，款項委由國民黨
    黨營事業幸福人壽專案監管，於使用生前契約前，保證每年
    二．四％分紅回饋，每份生前契約依中山級、中正級、經國
    級區分價格十五萬六千元、二十一萬六千元、二十五萬六千
    元（按此部分有誤，已詳如上述），及誆稱所出售之理財金
    案每個月可領取四％利息，並享有塔位漲價之全額價金，每
    份理財金案依中山級、中正級區分價格二十一萬元二千元、
    二十五萬二千元（此部分亦有誤，亦詳如上述），在第八聯
    會辦公室所在之新竹縣湖口鄉民眾服務站二樓設立據點、滬
    康奈米生化公司或至客戶住處，推銷上開懷恩堂塔位、生前
    契約及理財金案，致被害人ｈ○○、ａ○○、午○○、辰○
    、庚○○、宇○○、Ｓ○○、申○○、Ｈ○○、Ｉ○○○、
    ｆ○○、午○○、未○○○、ｄ○○、ｅ○○○、癸○、Ｘ
    ○、Ｌ○○、ｂ○、黃○○、Ｊ○○、乙○○、寅○○、丑
    ○○、Ｇ○○、Ｎ○○、Ｂ○○、巳○○、戌○○、ａ○○
    、Ｗ○、戊○○、Ｙ○○、Ｅ○○、Ｃ○○、己○○、卯○○、宙○、丁○○、劉維林、Ｔ○○○、Ｐ○○、Ｖ○○、
    Ｑ○○、Ｏ○○、Ｄ○○、辛○○、子○○、酉○○、壬○○、亥○○、Ｆ○○、天○○、王鴻賓、和再雪、祝永慶、
    李寶如、周喜元、謝秉賢、曹展坤、楊貴生、王震宇、褚延
    文、莊虎龍、蔣志武、向端華等人均信以為真，陷於錯誤，
    而向同案被告Ｕ○○、丙○○購買塔位、生前契約及理財金
    案。上開購買滬康奈米生化公司、滬康慈湖將軍公司塔位、
    生前契約、理財金案之被害人ｈ○○等人或以現金、支票直
    接交付同案被告Ｕ○○，或交付同案被告丙○○，再由被告
    Ｍ○○開立收據交由買受人收執，所收款項由同案被告丙○○轉交同案被告Ｕ○○，或由同案被告Ｕ○○、丙○○、被
    告Ｍ○○陪同買受人至金融機構匯款至公司帳戶（購買塔位
    者係匯入滬康奈米生化公司所有合作金康北新竹分行000000
    0000000號帳戶及中華郵政股份有限公司劃撥帳號00000000
    帳戶，購買理財金案者係匯入滬康將軍慈湖公司中華郵政股
    份有限公司劃撥帳號00000000帳戶)，上開所收款項收據或
    匯款單再由被告Ｍ○○傳真至同案被告Ｕ○○與被告甲○○
    位於新竹市○○路一七九巷一六之二號一樓住處給被告甲○○，由被告甲○○收取後再將得款款項轉帳或匯入其他帳戶
    隱匿，供渠等花用。懷恩堂總經理地○○、董事丁桃於九十
    三年七月間知悉同案被告Ｕ○○逕自印製滬康奈米生化公司
    塔位永久使用權狀對外誆稱係販售懷恩堂塔位，且獲悉出售
    塔位數量眾多後，乃同意由同案被告Ｕ○○給付出售塔位之
    相關款項予懷恩堂後，由懷恩堂兌換實際塔位予塔位買受人
    ，惟同案被告Ｕ○○截至九十四年四月二十七日為止僅給付
    二百五十二萬九千五百元予懷恩堂，懷恩堂因而僅同意兌換
    四十九個塔位，其他塔位買受人仍無法取得懷恩堂實際塔位
    。迨購買滬康奈米生化公司、滬康慈湖將軍塔位、生前契約
    約及理財金案之被害人ｂ○、ａ○○於九十四年十月間發現
    無法解約拿回投資金額，且理財金案每月四％之利息，自九
    十四年十月起陸續停止給付，始知受騙，因認被告甲○○、
    Ｍ○○均涉犯修正前刑法第三百四十條常業詐欺罪嫌，被告
    甲○○另涉犯洗錢防制法第九條第一項之洗錢罪嫌，並認被
    告甲○○所涉上開二罪嫌有修正前刑法第五十五條牽連犯之
    裁判上一罪關係等語。
二、按洗錢防制法業於九十五年七月一日修正施行，修正前洗錢
    防制法第三條第五款所稱刑法第三百四十條常業詐欺罪之重
    大犯罪項目，業經修正刪除，故同法第九條第一項關於掩飾
    或隱匿因自己常業詐欺重大犯罪所得財物之洗錢罪部分，即
    已除罪化。據此，公訴意旨雖原認被告甲○○涉犯洗錢防制
    法第九條第一項隱匿因自己常業詐欺重大犯罪所得財物之洗
    錢罪嫌，然因該條項關於隱匿因自己常業詐欺重大犯罪所得
    財物之洗錢罪，業已除罪化，公訴人乃於本院審理時減縮關
    於被告甲○○此部分之起訴及罪名，故此部分已非本院審理
    之範圍，先予敘明。
三、第按，犯罪事實應依證據認定之，無證據不得認定犯罪事實
    ；不能證明被告犯罪者，應諭知無罪之判決，刑事訴訟法第
    一百五十四條第二項、第三百零一條第一項分別定有明文。
    次按，事實之認定，應憑證據，如未能發現相當證據，或證
    據不足以證明，自不能以推測或擬制之方法，以為裁判基礎
    ；又認定不利於被告之事實，須依積極證據，苟積極證據不
    足為不利於被告事實之認定時，即應為有利於被告之認定，
    更不必有何有利之證據（參見最高法院四十年臺上字第八六
    號及三十年上字第八一六號判例）。據此，刑事訴訟上證明
    之資料，無論為直接證據或間接證據，均須達於通常一般之
    人均不致於有所懷疑，而得確信為真實之程度，始得據為有
    罪之認定，若關於被告是否犯罪之證明未能達此程度，而有
    合理性懷疑之存在，致使無從形成有罪之確信，根據「罪證
    有疑、利於被告」之證據法則，即不得遽為不利被告之認定
    （最高法院七十六年度台上字第四九八六號判例意旨參照）
    。
四、訊據被告甲○○固不否認與同案被告Ｕ○○原係夫妻關係，
    並一同居住在新竹市○○路一七九巷一六之二號一樓，且曾
    依同案被告Ｕ○○之要求發放員工薪資、匯款，並照同案被
    告擬好之文宣草稿打字、校對及代收員工傳真之資料交給同
    案被告Ｕ○○等情，惟堅決否認有共同常業詐欺犯行，辯稱
    伊係單純的文字工作者，不知同案被告Ｕ○○係詐騙他人財
    物等語；被告Ｍ○○亦不否認自九十四年一月間開始擔任滬
    康奈米生化公司、滬康將軍慈湖公司業務助理，且曾陪同同
    案被告丙○○對外推銷懷恩堂塔位、收取客戶款項，並將所
    收款項收據或匯款單傳真至同案被告Ｕ○○及被告甲○○之
    住所，又領取金額不等之獎金等情，惟亦堅決否認有共同常
    業詐欺犯行，辯稱伊是內勤助理，沒有負責業務，當時主管
    即同案被告丙○○要伊一起出去見習推銷塔位，但伊沒有販
    賣塔位，而是幫忙開收據給客戶，也沒有見習生前契約及理
    財金的部分，伊不知道販賣塔位是詐騙的手法，伊月薪一萬
    八千元，全勤三千元，其他獎金是由同案被告丙○○給伊的
    ，就是賣酒、塔位的獎金，獎金的算法伊也不知道，之前的
    內勤助理ｃ○○也有與同案被告丙○○一起出去見習，伊從
    頭至尾都不知道販賣的商品是違法的等語。
五、查同案被告Ｕ○○、丙○○確有上開共同以詐欺為常業犯行
    ，已詳如上述。而公訴人認被告甲○○、Ｍ○○亦共同涉犯
    常業詐欺犯行，無非係以上開認定同案被告Ｕ○○、丙○○
    共同常業詐欺犯行之相同事證為主要論據。然查：
（一）關於被告甲○○部分：
    (一)被告甲○○確係曾事文字工作之事實，已據被告提出中研
      院歷史語言研究所及新文豐出版公司出版之俗文學叢刊、
      紅廠製片公司委託為百視達公司撰寫之DVD文案及其他商
      品撰寫之廣告腳本、領子筆名投稿野葡萄文學誌之作品愛
      情，CONNECTED 等在卷可稽，應堪信為真實。
    (二)依檢察官提出之被害人辰○、庚○○、ｈ○○、午○○、
      宇○○、Ｓ○○、ｆ○○、ｄ○○、癸○、Ｘ○、ｂ○、
      Ｊ○○、寅○○、Ｇ○○、Ｂ○○、戌○○、Ｗ○、戊○○、Ｙ○○、Ｅ○○、Ｃ○○、卯○○、宙○、丁○○、
      Ｐ○○、Ｑ○○、Ｏ○○、辛○○、酉○○、亥○○、Ｆ
      ○○、天○○、王鴻賓、和再雪、祝永慶、李寶如、周喜
      元、謝秉賢、曹展坤、楊貴生、褚延文、楊美秀、志武、
      向端華、Ａ○○等人分別於警詢、偵查中指述及證人彭薇
      、黃蘭花、黃賽花、邱秀琴、Ｚ○○（被害人ａ○○之子
      ）、喻思慈（被害人Ｈ○○之女）、馬明紀（被害人Ｎ○○之子）、劉維林（被害人Ｒ○○之子）、王震宇（被害
      人王雲卿之子）等人分別於警詢中之證述，均無法證明被
      告甲○○有參與販賣虛偽之懷恩堂塔位及生前契約、理財
      金案之情事，自不足以證明被告甲○○有參與詐欺取財犯
      罪構成要件之行為。
    (三)另證人丁桃、地○○於偵查中之證述，亦僅證述同案被告
      Ｕ○○如何販賣虛偽之懷恩堂塔位詐騙被害人等財物之事
      實，而全然未就被告甲○○部分為任何之證述，故此部分
      自亦全然無從採為對被告甲○○不利之認定。
    (四)同案被告丙○○及被告Ｍ○○於偵查中固曾分別陳稱：「
      （你說的匯款傳單是何人收取？）就是傳至Ｕ○○、甲○○他們武陵路的住家．．．（公司員工薪水何人發放？）
      薪資是甲○○和我們溝通。薪水是Ｕ○○、甲○○發」（
      參九十五年度他字第三三七號偵查卷卷《一》P.000-000
      0）、「（甲○○負責？）他很少至公司，我負責將公司
      賣塔位的收據及匯款單傳真給他，過幾天Ｕ○○會將權狀
      送至公司，有時他們二人會一起來。（你是將收據、匯款
      單傳真給甲○○？）是。是傳至Ｕ○○、甲○○的住所，
      他們二人看到就會收。（文宣內容何人設計？）甲○○」
      （參九十五年度他字第三三七號偵查卷卷《一》P.198-20
      0）等情；惟亦同時陳稱：「（他們如何分工？）我不知
      道。（當時公司的帳、錢是何人管？）是Ｕ○○管。（甲○○負責何事？）我不知道．．．（對外的匯款是何人處
      理？）Ｕ○○。甲○○的部分我不知道」（參九十五年度
      他字第三三七號偵查卷卷《一》P.000-000 0）、「（問
      ：甲○○是製作何文宣？）賣酒的文宣」（參九十五年度
      他字第三三七號偵查卷卷《一》P.200）等情；嗣於本院
      審理又分別進而證稱：「（甲○○在公司擔任何職？）我
      到湖口沒有看過她擔任何職。（為何之前說甲○○請行政
      助理傳真相關匯款收據？）Ｕ○○有給我一張傳真機號碼
      ，接受人是何人我不清楚，公司規定我們匯款完之後要傳
      真匯款單據及客戶資料．．．．（辦大會甲○○會來幫忙
      是何意？）大會是指湖口尾牙壹個文康活動，促銷酒類，
      公司人少忙不過來，甲○○過來幫忙。（薪水何人發放？
      ）Ｕ○○。（薪資何人與員工溝通？）我個人部分是Ｕ○○。（為何你在檢察官說甲○○？）檢察官問我如何領薪
      水，我說是Ｕ○○，問我如果有爭執找何人，我說甲○○
      會與我用電話溝通，員工有薪水帳號何人匯款我不清楚，
      我薪水有問題與Ｕ○○反應，之後確實有接到甲○○電話
      ，問我要如何修正。（甲○○在公司還有無協助其他什麼
      事情？）就湖口這個職場沒有，光復路部分我到的時候已
      經尾聲，我不清楚．．．（九十五年四月六日法院訊問時
      所言平常沒有與甲○○接觸是否實在？）實在。（薪水問
      題主要向Ｕ○○反應，後來甲○○有與你接洽，你認知甲○○有幫忙Ｕ○○處理你們薪水事情？）是的」（參本院
      九十五年九月二十七日審判筆錄證人即共同被告丙○○之
      證述）、「（妳在公司跟被告甲○○有無接觸？）她是Ｕ
      ○○太太，偶而她會來辦公室。（她負責公司何業務？）
      不清楚。（妳曾經傳真相關款項及單據給甲○○？）我傳
      真到他們新竹住家。（為何之前你在警局檢察官處說，甲○○負責帳目發放員工薪水負責文宣、甚至稱她也是老闆
      ？）因為薪水經理填完單之後會傳真給甲○○，文宣部分
      也是甲○○拿過來叫我打字，但內容何人寫的我不清楚。
      ．．．（妳任職這段期間，甲○○有無帶妳去拜訪客戶賣
      納骨塔理財金？）無。．．．（就妳所知她有負責滬康公
      司銷售納骨塔、理財金業務？）不知道。．．．（妳剛剛
      提到妳會將匯款單據傳真Ｕ○○住家？）是的。（何人交
      代你這樣做？）老闆Ｕ○○叫我這樣做。．．．（使用權
      狀何人交付給妳？）老闆Ｕ○○到辦公室交給辦公室的人
      。（九十五年三月七日向檢察官表示老闆是Ｕ○○他太太
      甲○○，經理丙○○，意思是指兩個人都是老闆？）不是
      ，甲○○不是老闆」（參本院九十五年九月二十七日審判
      筆錄證人即共同被告Ｍ○○之證述）等情，堪認被告甲○○固確曾發放員工薪資、匯款及在住處收受員工傳真之資
      料，然確係依同案被告Ｕ○○之指示所為無疑，故被告甲○○此部分所辯，亦堪足採信。
    (五)又依共同被告Ｍ○○上開證述，被告甲○○雖確曾將部分
      文宣交由共同被告Ｍ○○打字等情，然共同被告Ｍ○○同
      時證稱不知被告甲○○交給伊打字之文宣內容係何人所撰
      寫。惟此部分業據被告甲○○迭次供稱：「．．．我沒有
      寫過『塔位』、『生前契約』、『理財金』的權狀資料」
      （參九十五年度他字第三三七號偵查卷卷《一》P.200-20
      2）、「．．．是Ｕ○○有時會請我幫他撰寫文宣，他會
      先擬好草稿再由我完成。．．．（為何丙○○在警詢中指
      稱你是公司的企畫及文化主任，負責公司業務？）我沒有
      負責公司業務，我只是幫我先生撰寫企畫的內容。．．．
      權狀部分我從來沒有打過。．．．（提示權狀、使用合約
      書、理財保值專案，是否你繕打？）不是我打的」（參本
      院九十五年度聲羈字第一五號卷P.4-9）、「（有無實際
      在滬康公司內任職公司業務？）沒有。（有無再滬康公司
      內掛名負責任何業務？）我有印製企劃及文字主任名片，
      因為我們有發行柯俊雄早期的電影，為了便於行銷電影光
      碟，這是九十三年的事情。．．．（為何有人指稱你有從
      事文宣及財務管理。？）財物我確實沒有涉入，文宣的部
      分他擬好草稿叫我打字及校對」（參本院九十五年三月十
      六日訊問筆錄）、「（是否滬康公司企劃及文化主任？）
      當時公司發行懷舊影片，我有負責幫忙處理。（妳是否確
      實在二年前在公司作匯款、發放薪水、製作文宣？）沒有
      製作文宣．．．文宣部分是Ｕ○○自己製作，有時叫我幫
      忙打字。（妳在檢察官說你負責作文宣？）我的意思是說
      Ｕ○○負責擬草稿，我只是負責客戶生平簡述部分。．．
      ．（妳是否有與Ｕ○○一起繕寫權狀資料？）無」（參本
      院九十五年九月二十七日審判筆錄）等情，互核前後供述
      尚大致相符。且同案被告Ｕ○○就此亦先後於偵查中及本
      院訊問、審理時供證稱：「（甲○○都沒有接觸公司業務
      ？）沒有。（甲○○是否於最近二、三年幫公司寫文宣？
      ）酒的部分有、塔位部分完全沒有。九十三年我自己寫塔
      位文宣，不懂的才問他」（參九十五年度他字第三三七號
      偵查卷卷《一》P.200-224）、「．．．（甲○○負責公
      司何事？）他在家寫小說，八七年時曾幫玄○○作納骨塔
      文宣，最近我自己在寫文宣，寫好之後在請他潤筆」（參
      本院九十五年度聲羈字第一五號卷P.9-15）、「（甲○○
      對於本案瞭解多少？）他在寫小說，有時會幫我寫文宣，
      跑腿匯款。（為何甲○○也在你們那裡掛名印名片？）因
      為她幫忙寫訃文、祭文，而柯俊雄拍的宣傳片他擔任配音
      ，因為他之前在真相電視台播新聞」（參本院九十五年度
      偵聲字第二五號卷）、「（在本案甲○○是擔任文宣的宣
      傳、財務管理及薪資發放？）不是，文宣的部分大部分是
      我做的，財務也是我在管的，薪資也是我再發放的，因為
      他們都傳真到我家裡面去，我太太與我住在一起，我很少
      到公司，說找不到我，我太太在家，所以他們以為我太太
      是負責文宣、財物管理、薪資發放等，她只有幫忙做過祭
      文，還有幫我匯款」（參本院九十五年三月十六日訊問筆
      錄）、「（權狀相關資料何人製作？）我製作的我繕打。
      （甲○○參與部分？）由我擬定生前契約條文之後，有時
      候由甲○○幫我打字。（訃文上生平簡介何人所寫？）．
      ．．請我太太寫生平簡介之後印在訃文上．．．她做的文
      宣是因為我有代理柯俊雄從影四十週年回顧回展影片，所
      以這部份文宣由他撰寫」（參本院九十五年九月二十七日
      審判筆錄）等情，亦與被告甲○○上開所為供述尚無歧異
      。此外，復有滬康奈米生化公司發行柯俊雄從影四十週年
      經典巨作文宣在卷足資佐證，亦堪認被告王亦此部分所辯
      ，尚非全然無稽。
    (六)綜上，被告甲○○上開所辯各節，均尚堪採信。據此，被
      告甲○○雖曾依同案被告Ｕ○○之要求發放員工薪資、匯
      款，並照同案被告擬好之文宣草稿打字、校對及代收員工
      傳真之資料交給同案被告Ｕ○○等情，然衡諸其與同案被
      告Ｕ○○既原係夫妻關係，則其於日常之事務代同案被告
      Ｕ○○處理部分庶務，亦屬事理之常，自難據此即認被告
      甲○○確然知悉同案被告Ｕ○○之常業詐欺取財犯行。
（二）關於被告Ｍ○○部分：
    (一)查被害人等固確曾指述被告Ｍ○○曾陪同同案被告丙○○
      販售虛偽懷恩堂塔位等情，然此尚不足以證明被告Ｍ○○
      確然知悉同案被告Ｕ○○、丙○○係以販售虛偽之懷恩堂
      塔位及不實之生前契約、理財金案以行常業詐欺取財之事
      實。
    (二)第查，被告Ｍ○○確係單純受僱從事行政業務助理，並偶
      依同案被告Ｕ○○、丙○○之指示，隨同同案被告丙○○
      對外販售虛偽懷恩堂塔位時遞送資料、開給收據或收取款
      項、匯款或陪同被害人匯款，然並不知同案被告Ｕ○○、
      丙○○係販售虛偽之懷恩堂塔位及不實之生前契約、理財
      金案以行常業詐欺取財等情，已據被告Ｍ○○自警詢、偵
      查以迄本院審理時前後一致供述在卷，核與同案被告Ｕ○○、丙○○於偵查中之陳述及本院審理時所為之證述大致
      相符。再者，被告Ｍ○○受僱期間，每月之薪資確僅約二
      萬一千元至二萬二千餘元不等，有被告Ｍ○○提出之郵局
      存摺影本在卷足資佐證。又被告Ｍ○○受僱期間除全勤每
      月可領取二萬一千元薪資外，其餘數百元至一千餘元不等
      之獎金，乃純係隨同同案被告丙○○對外販售虛偽懷恩堂
      塔位時遞送資料、開給收據，而由同案被告丙○○得到同
      案被告Ｕ○○之同意隨意給付之獎金一節，亦據同案被告
      Ｕ○○、丙○○於本院審理時證述在卷。據此，參以被告
      Ｍ○○當時年僅約二十二歲，自承因工讀而受僱擔任行政
      助理工作，年輕識淺，閱歷有限，更難以想像會僅因微薄
      之薪資及每月區區數百元至千餘元之獎金（甚且九十四年
      七月十一日匯入之薪資僅二萬一千元，並無獎金）即參與
      共同常業詐欺犯行。此外，亦曾受僱滬康奈米生化公司、
      滬康慈湖將軍公司之證人ｃ○○亦到庭證述：「我們算是
      業務助理，負責資料輸入，與業務去拜訪客戶，當初去面
      試的時候沒有告訴我們要做這些事情，只是說叫我們接電
      話、輸入資料，後來與業務去推銷產品，一開始面試的時
      候告訴我們是要去賣酒，後來業務有叫我們去幫忙賣靈骨
      塔，不是我們負責賣，我們只是跟著去。（你們是否領固
      定薪水？）是的，我們月領二萬壹仟元．．．（妳與被告
      Ｍ○○在職期間是否有重疊？）有。（妳曾經與被告丙○○與Ｍ○○一起去推銷產品？）曾經有，只有一次，我只
      作壹個多月就沒有作。（出去推銷那一次被告Ｍ○○說什
      麼？）拿資料給客戶看。．．．我跟被告Ｍ○○一起出去
      那一次被告Ｍ○○只有負責遞送資料」（參本院九十五年
      九月二十七日審判筆錄）等情，在在均足徵被告Ｍ○○上
      所辯僅係單純受僱，確然不知同案被告Ｕ○○、丙○○係
      以販售虛偽之懷恩堂塔位及不實之生前契約、理財金案以
      行常業詐欺取財之事，應堪足採信。
六、綜上，被告甲○○、Ｍ○○上開所辯各節，或信而有徵，或
    與常情無違，應均堪足採信，已詳如上述。至公訴人所舉證
    之各項證據方法，則均尚不足採為不利於被告甲○○、Ｍ○○之認定。
七、末按，檢察官就被告犯罪事實，應負舉證責任，並指出證明
    之方法，刑事訴訟法第一百六十一條第一項定有明文。因此
    ，檢察官對於起訴之犯罪事實，應負提出證據及說服之實質
    舉證責任。倘檢察官所提出之證據，不足為被告有罪之積極
    證明，或其闡明之證明方法，無從說服法院以形成被告有罪
    之心證，基於無罪推定之原則，自應為被告無罪判決之諭知
    。參照前開論述，公訴人所提出之各項證據，均未達於通常
    一般人均不致於有所懷疑，而得確信為真實之程度，自不足
    以說服本院形成被告甲○○、Ｍ○○有罪之心證，更何況被
    告甲○○、Ｍ○○上開所辯各節，均信而有徵，或與常情相
    符，而均堪足採信。從而，公訴人所提出之各項證據及所闡
    明之證明方法，既無從說服本院以形成被告甲○○、Ｍ○○
    有罪之心證，依「罪證有疑、利於被告」之證據法則，即不
    得遽為不利於被告甲○○、Ｍ○○之認定。因之，本案關於
    被告甲○○、Ｍ○○部分之積極證據既尚不足為不利於被告
    甲○○、Ｍ○○之認定，即應逕為有利於被告甲○○、Ｍ○○之認定，更不必有何有利之證據。此外，本院復查無其他
    積極證據足資證明被告甲○○、Ｍ○○有何公訴人所指常業
    詐欺之犯行，應認為被告甲○○、Ｍ○○此部分之犯罪均尚
    屬不能證明，爰依法為被告甲○○、Ｍ○○無罪判決之諭知
    。
、第按，被告Ｕ○○於本院審理時乃供稱本案犯行均係同案被
    告玄○○造意，是同案被告玄○○就此部分是否另涉教唆犯
    行，允宜由檢察官另行斟酌偵處，附此敘明。
肆、適用之法律：
（一）刑事訴訟法第二百九十九條第一項前段、第三百零一條第
      一項。
（二）刑法第二條第一項前段，修正前刑法第二十八條、第三百
      四十條，判決如主文。
本案經檢察官黃正雄到庭執行職務。
中    華    民    國  九十五  年    十    月    十一  日
                      臺灣新竹地方法院刑事第三庭
                             審判長法  官  汪  銘  欽
                                   法  官  楊  數  盈
                                   法  官  林  惠  君
以上正本證明與原本無異。
如不服本判決，應於判決送達後十日內向本院提出上訴狀（應附
繕本），上訴於臺灣高等法院。
中    華    民    國  九十五  年    十    月    十一  日
                                   書記官  陳  秀  子
附錄論罪科刑法條
修正前刑法第三百四十條：
以犯第三百三十九條之罪為常業者，處一年以上七年以下有期徒
刑，得併科五萬元以下罰金。
附表:
┌──┬───┬────┬──┬──┬──┬─────┐
│編號│被害人│被詐騙付│塔位│生前│理財│被詐騙金額│
│    │      │款日期  │(個)│契約│金案│（新臺幣）│
│    │      │        │    │種類│種類│          │
│    │      │        │    │數量│數量│          │
├──┼───┼────┼──┼──┼──┼─────┤
│ 1  │庚○○│93/4    │ 2  │    │    │12萬元    │
├──┼───┼────┼──┼──┼──┼─────┤
│ 2  │宇○○│93/4/29 │    │    │    │6萬元     │
├──┼───┼────┼──┼──┼──┼─────┤
│ 3  │辰○  │93/5/3  │ 2  │    │    │12萬元    │
├──┼───┼────┼──┼──┼──┼─────┤
│ 4  │Ｓ○○│93/5/24 │ 2  │    │    │12萬元    │
├──┼───┼────┼──┼──┼──┼─────┤
│ 5  │亥○○│93/6/10 │ 2  │    │    │12萬元    │
├──┼───┼────┼──┼──┼──┼─────┤
│ 6  │Ｈ○○│93/6/16 │    │ 2  │    │42萬元    │
│    │      │        │    │中正│    │          │
├──┼───┼────┼──┼──┼──┼─────┤
│ 7  │ｆ○○│93/6/23 │    │ 1  │    │15萬元（折│
│    │      │        │    │經國│    │扣2000元）│
├──┼───┼────┼──┼──┼──┼─────┤
│ 8  │午○○│93/6/23 │ 2  │    │    │12萬元    │
├──┼───┼────┼──┼──┼──┼─────┤
│ 9  │ｄ○○│93/6/24 │    │ 2  │    │50萬元    │
│    │      │        │    │中山│    │          │
├──┼───┼────┼──┼──┼──┼─────┤
│ 10 │ 癸○ │93/6/30 │    │ 1  │    │23萬4,000 │
│    │      │        │    │中山│    │元（折扣  │
│    │      │        │    │          │16000元） │
├──┼───┼────┼──┼──┼──┼─────┤
│ 11 │辛○○│93/7/6  │ 2  │    │    │12萬元    │
├──┼───┼────┼──┼──┼──┼─────┤
│ 12 │Ｘ○  │93/7/8  │ 2  │    │    │12萬元    │
├──┼───┼────┼──┼──┼──┼─────┤
│ 13 │ｂ○  │93/7/9  │    │2   │    │50萬元    │
│    │      │93/10/5 │    │中正│ 8  │201萬6,000│
│    │      │        │    │    │中山│元        │
├──┼───┼────┼──┼──┼──┼─────┤
│ 14 │Ｊ○○│93/7/20 │    │ 2  │    │50萬元    │
│    │      │93/7/21 │    │中山│    │          │
├──┼───┼────┼──┼──┼──┼─────┤
│ 15 │ｈ○○│93/7/26 │    │4   │    │100萬元   │
│    │      │93/9/14 │    │中山│24  │582萬元（ │
│    │      │        │    │    │中山│折扣228000│
│    │      │        │    │    │    │元）      │
│    │      │93/12/7 │    │    │4   │0000000元 │
│    │      │        │    │    │中山│          │
├──┼───┼────┼──┼──┼──┼─────┤
│ 16 │寅○○│93/8/13 │    │ 2  │    │30萬4,000 │
│    │丑○○│        │    │經國│    │元        │
├──┼───┼────┼──┼──┼──┼─────┤
│ 17 │Ｇ○○│93/8/17 │    │ 2  │    │50萬元    │
│    │      │        │    │中山│    │          │
│    │      │93/12/27│    │    │ 4  │98萬1,607 │
│    │      │        │    │    │中山│元 (折扣  │
│    │      │        │    │    │    │26393元   │
├──┼───┼────┼──┼──┼──┼─────┤
│ 18 │酉○○│93/8/17 │ 2  │    │    │12萬4,000 │
│    │      │        │    │    │    │元        │
├──┼───┼────┼──┼──┼──┼─────┤
│ 19 │Ｎ○○│93/9/1  │    │    │ 4  │0000000元 │
│    │      │        │    │    │中山│          │
│    │      │93/11/23│    │    │ 2  │489000元 (│
│    │      │        │    │    │中山│折扣15000 │
│    │      │        │    │    │    │元)       │
│    │      │93/12/16│    │    │ 8  │200萬元 ( │
│    │      │        │    │    │中山│折扣16000 │
│    │      │        │    │    │    │元)       │
├──┼───┼────┼──┼──┼──┼─────┤
│ 20 │Ｂ○○│93/9/6  │ 2  │    │    │12萬4,000 │
│    │      │        │    │    │    │元        │
├──┼───┼────┼──┼──┼──┼─────┤
│ 21 │戌○○│93/9/9  │    │    │ 20 │500萬元 ( │
│    │      │        │    │    │中山│折扣4萬元)│
├──┼───┼────┼──┼──┼──┼─────┤
│ 22 │ａ○○│93/10/14│    │    │ 4  │97萬元 (折│
│    │      │        │    │    │中山│扣38000元)│
├──┼───┼────┼──┼──┼──┼─────┤
│ 23 │Ｗ○  │93/11/5 │    │ 1  │    │21萬元    │
│    │      │        │    │中正│    │          │
├──┼───┼────┼──┼──┼──┼─────┤
│ 24 │戊○○│93/11/5 │    │    │ 1  │21萬2000元│
│    │      │        │    │    │中正│          │
│    │Ｙ○○│93/11/5 │    │ 2  │    │42萬元    │
│    │      │        │    │中正│    │          │
├──┼───┼────┼──┼──┼──┼─────┤
│ 25 │Ｅ○○│93/11/13│    │    │ 4  │100萬元 ( │
│    │      │        │    │    │中山│折扣8000元│
│    │      │        │    │    │    │)         │
├──┼───┼────┼──┼──┼──┼─────┤
│ 26 │Ｃ○○│93/11/24│    │    │ 2  │50萬元 (折│
│    │      │        │    │    │中山│扣4000元) │
├──┼───┼────┼──┼──┼──┼─────┤
│ 27 │Ｏ○○│93/12/2 │ 2  │    │    │13萬2000元│
├──┼───┼────┼──┼──┼──┼─────┤
│ 28 │卯○○│93/12/6 │    │    │ 4  │100萬元 ( │
│    │      │        │    │    │中山│折扣24000 │
│    │      │        │    │    │    │元)       │
│    │      │94/1/18 │    │    │ 4  │100萬元 ( │
│    │      │        │    │    │中山│折扣24000 │
│    │      │        │    │    │    │元)       │
├──┼───┼────┼──┼──┼──┼─────┤
│ 29 │天○○│93/12/8 │    │    │ 2  │40萬元 (折│
│    │      │        │    │    │中正│扣24000元)│
│    │      │94/1/12 │    │    │ 1  │25萬6000元│
│    │      │        │    │    │中山│          │
├──┼───┼────┼──┼──┼──┼─────┤
│ 30 │宙○  │94/1/3  │    │    │ 4  │99萬8,000 │
│    │      │        │    │    │中山│元 (折扣  │
│    │      │        │    │    │    │26000元)  │
├──┼───┼────┼──┼──┼──┼─────┤
│ 31 │丁○○│94/1/10 │ 1  │    │    │6萬元     │
├──┼───┼────┼──┼──┼──┼─────┤
│ 32 │蔡雲宗│93/5/18 │ 1  │    │    │6萬元     │
├──┼───┼────┼──┼──┼──┼─────┤
│ 33 │Ｒ○○│94/1/22 │ 2  │    │    │12萬4,000 │
│    │      │        │    │    │    │元        │
├──┼───┼────┼──┼──┼──┼─────┤
│ 34 │Ｐ○○│94/1/27 │ 2  │    │    │12萬4,000 │
│    │      │        │    │    │    │元        │
├──┼───┼────┼──┼──┼──┼─────┤
│ 35 │和再雪│93/6    │ 1  │    │    │6萬元     │
│    │      │93/7/8  │    │ 1  │    │15萬元 (合│
│    │      │        │    │中正│    │併塔位為中│
│    │      │        │    │    │    │正)       │
│    │      │93/9/27 │    │    │ 2  │50萬4000元│
│    │      │        │    │    │中山│          │
├──┼───┼────┼──┼──┼──┼─────┤
│ 36 │祝永慶│93/7/5  │ 1  │    │    │6萬元     │
│    │      │93/7/7  │    │ 1  │    │14萬元(合 │
│    │      │        │    │中正│    │併塔位為中│
│    │      │        │    │    │    │正，折扣10│
│    │      │        │    │    │    │000元)    │
├──┼───┼────┼──┼──┼──┼─────┤
│ 37 │第八  │93/12/3 │    │    │ 2  │50萬元 (折│
│    │聯會  │        │    │    │中山│扣4000元) │
├──┼───┼────┼──┼──┼──┼─────┤
│ 38 │王鴻賓│93/7/5  │ 2  │    │    │12萬元    │
├──┼───┼────┼──┼──┼──┼─────┤
│ 39 │李寶如│93/4/20 │ 1  │    │    │6萬元     │
├──┼───┼────┼──┼──┼──┼─────┤
│ 40 │曹展坤│93/7/1  │    │ 1  │    │19萬元    │
├──┼───┼────┼──┼──┼──┼─────┤
│ 41 │楊貴生│94/4/7  │ 2  │    │    │12萬元    │
├──┼───┼────┼──┼──┼──┼─────┤
│ 42 │王雲卿│93/12/3 │    │    │ 6  │153萬6,000│
│    │      │        │    │    │中山│元        │
├──┼───┼────┼──┼──┼──┼─────┤
│ 43 │周喜元│93/4/15 │ 2  │    │    │12萬元    │
├──┼───┼────┼──┼──┼──┼─────┤
│ 44 │謝秉賢│93/4/29 │ 1  │    │    │6萬元     │
├──┼───┼────┼──┼──┼──┼─────┤
│ 45 │褚延文│93/11/22│    │    │ 3  │80萬元 (2 │
│    │      │        │    │    │中山│份各252000│
│    │      │        │    │    │    │元，1份296│
│    │      │        │    │    │    │000元)    │
├──┼───┼────┼──┼──┼──┼─────┤
│ 46 │蔣志武│93/9/21 │    │ 2  │    │30萬元 (折│
│    │      │        │    │經國│    │扣4000元) │
├──┼───┼────┼──┼──┼──┼─────┤
│ 47 │莊虎龍│93/5/10 │ 1  │    │    │6萬元     │
├──┼───┼────┼──┼──┼──┼─────┤
│ 48 │向端華│94/2/23 │    │    │ 1  │25萬6,000 │
│    │      │        │    │    │中山│元        │
├──┼───┼────┼──┼──┼──┼─────┤
│ 49 │蕭海濤│93/10/8 │  1 │    │    │2萬元     │
├──┼───┼────┼──┼──┼──┼─────┤
│ 50 │許添光│93/12/1 │  1 │    │    │6萬元     │
├──┼───┼────┼──┼──┼──┼─────┤
│ 51 │賀易明│93/12/17│    │    │ 2  │47萬8,000 │
│    │      │        │    │    │中山│元 (折扣26│
│    │      │        │    │    │    │000元)    │
├──┼───┼────┼──┼──┼──┼─────┤
│ 52 │唐生  │93/9/21 │    │  1 │    │19萬元    │
├──┼───┼────┼──┼──┼──┼─────┤
│ 53 │劉宗義│93/4/26 │ 2  │    │    │12萬元    │
├──┼───┼────┼──┼──┼──┼─────┤
│ 54 │侯進德│93/10/12│ 2  │    │    │11萬8,000 │
│    │      │        │    │    │    │元        │
├──┼───┼────┼──┼──┼──┼─────┤
│ 55 │楊丕英│93/9/10 │    │    │ 1  │25萬2,000 │
│    │      │        │    │    │中山│元        │
├──┼───┼────┼──┼──┼──┼─────┤
│ 56 │陳順妹│93/8/11 │ 2  │    │    │12萬元    │
│    │陳營  │        │    │    │    │          │
├──┼───┼────┼──┼──┼──┼─────┤
│ 57 │王銓珠│93/9/6  │ 2  │    │    │12萬元    │
│    │管集中│        │    │    │    │          │
├──┼───┼────┼──┼──┼──┼─────┤
│ 58 │陳薇如│93/4/21 │ 1  │    │    │6萬元     │
├──┼───┼────┼──┼──┼──┼─────┤
│ 59 │謝一榮│93/4/21 │ 1  │    │    │6萬元     │
├──┼───┼────┼──┼──┼──┼─────┤
│ 60 │郭少華│93/6/10 │ 1  │    │    │6萬元     │
├──┼───┼────┼──┼──┼──┼─────┤
│ 61 │朱煒  │93/5/3  │ 1  │    │    │6萬元     │
├──┼───┼────┼──┼──┼──┼─────┤
│ 62 │湯烈濱│93/4/26 │ 2  │    │    │12萬元    │
│    │蔡榮妹│        │    │    │    │          │
├──┼───┼────┼──┼──┼──┼─────┤
│ 63 │陳意忠│93/8/2  │ 2  │    │    │12萬元    │
├──┼───┼────┼──┼──┼──┼─────┤
│ 64 │林美良│93/8/4  │ 1  │    │    │6萬元     │
├──┼───┼────┼──┼──┼──┼─────┤
│ 65 │吳麗琴│93/11/15│ 1  │    │    │5萬9,000  │
├──┼───┼────┼──┼──┼──┼─────┤
│ 66 │陳基武│94/1/5  │    │ 1  │    │25萬元    │
│    │      │        │    │中山│    │          │
├──┼───┼────┼──┼──┼──┼─────┤
│ 67 │張雪花│93/8/4  │ 1  │    │    │6萬元     │
├──┼───┼────┼──┼──┼──┼─────┤
│ 68 │黃玉逵│不詳    │ 2  │    │    │12萬元    │
├──┼───┼────┼──┼──┼──┼─────┤
│ 69 │胡慧芳│93/5/3  │ 1  │    │    │6萬元     │
├──┼───┼────┼──┼──┼──┼─────┤
│ 70 │孔繁祥│93/11/18│ 3  │    │    │18萬6000元│
│    │劉秀英│        │    │    │    │          │
├──┼───┼────┼──┼──┼──┼─────┤
│ 71 │姜宗舜│93/8/2  │ 2  │    │    │12萬元    │
│    │高平美│        │    │    │    │          │
├──┼───┼────┼──┼──┼──┼─────┤
│ 72 │陳萬福│93/5/3  │ 2  │    │    │12萬元    │
│    │胡慧珍│        │    │    │    │          │
├──┼───┼────┼──┼──┼──┼─────┤
│ 73 │王玉民│93/5/5  │ 1  │    │    │6萬元     │
├──┼───┼────┼──┼──┼──┼─────┤
│ 74 │高祥彬│93/6/30 │ 1  │    │    │6萬元     │
├──┼───┴┬───┼──┼──┼──┼─────┤
│ 75 │王黃瑞妹│93/7/7│ 1  │    │    │6萬元     │
├──┼───┬┴───┼──┼──┼──┼─────┤
│ 76 │汪雄  │93/7/6  │ 2  │    │    │12萬元    │
│    │洪彩雲│        │    │    │    │          │
├──┼───┼────┼──┼──┼──┼─────┤
│ 77 │張瑞美│93/8/2  │ 2  │    │    │12萬元    │
│    │胡治業│        │    │    │    │          │
├──┼───┼────┼──┼──┼──┼─────┤
│ 78 │徐英子│93/8/2  │ 1  │    │    │6萬元     │
├──┼───┼────┼──┼──┼──┼─────┤
│ 79 │游瑞煌│93/4/26 │ 2  │    │    │12萬元    │
│    │魏才分│        │    │    │    │          │
├──┼───┼────┼──┼──┼──┼─────┤
│ 80 │張順海│93/5/3  │ 2  │    │    │12萬元    │
│    │戴桂花│        │    │    │    │          │
├──┼───┼────┼──┼──┼──┼─────┤
│ 81 │彭慧明│93/4/28 │ 2  │    │    │12萬元    │
│    │吳木花│        │    │    │    │          │
├──┼───┼────┼──┼──┼──┼─────┤
│ 82 │郭有貴│93/4/29 │ 2  │    │    │12萬元    │
│    │何玉娥│        │    │    │    │          │
├──┼───┼────┼──┼──┼──┼─────┤
│ 83 │劉德展│93/5/5  │ 1  │    │    │6萬元     │
├──┼───┼────┼──┼──┼──┼─────┤
│ 84 │何松燕│93/8/2  │ 2  │    │    │12萬元    │
├──┼───┼────┼──┼──┼──┼─────┤
│ 85 │Ａ○○│93/11/8 │    │    │ 4  │99萬7631元│
│    │      │        │    │    │中山│(折扣10369│
│    │      │        │    │    │    │元)       │
└──┴───┴────┴──┴──┴──┴─────┘


司法院資訊處製作；財團法人民間司法改革基金會備份。
